最高法院刑事判決　　　　　　　　　　　　　　　　八十八年度台上字第九四一號
　　上　訴　人　甲○○
　　　　　　　　乙○○
右上訴人等因違反麻醉藥品管理條例案件，不服台灣高等法院中華民國八十六年四月
二十四日第二審判決（八十五年度上訴字第五七四七號，起訴案號：台灣台北地方法
院檢察署八十五年度偵字第六七五九號），提起上訴，本院判決如左：
    主  文
原判決關於甲○○、乙○○非法販賣化學合成麻醉藥品部分撤銷，發回台灣高等法院
。
    理  由
本件原判決認定上訴人甲○○基於販賣化學合成麻醉藥品安非他命之犯意，於民國八
十五年三月十四日晚間十時許，在基隆市八堵區某電信局前，向姓名年籍均不詳之成
年男子「陳炳坤」以新台幣（下同）四十五萬元之代價，購入安非他命二十四大包、
三中包、三小包（共淨重八七三‧八公克），將之藏放於台北市○○路○段一九九號
二樓之住處，於八十五年三月十五日中午十二時許，駕車搭載與其有共同販賣安非他
命犯意聯絡之上訴人乙○○，攜帶安非他命一大包（淨重三六‧六公克），欲至台北
市○○路水源市場交付予事先已洽妥之買主「小鄭」，途經台北市○○路○段一八一
號前，為警查獲，並扣得前揭安非他命一大包，復至上訴人甲○○前揭住處，扣得安
非他命二十三大包、三中包、三小包，及其所有供犯罪所用之分裝塑膠袋八十個等情
，因而維持第一審論處上訴人等共同非法販賣化學合成麻醉藥品罪刑，固非無見。
惟查：(一)、共同被告所為不利於己之供述，依刑事訴訟法第一百五十六條第二項之規
定，仍應調查其他必要證據，以察其是否與事實相符。原判決認定上訴人乙○○與上
訴人甲○○共同販賣安非他命，無非以上訴人甲○○於警訊中坦承二人正欲送該一大
包安非他命販賣給小鄭之人，而上訴人乙○○所供同車之目的不一，況同車被查獲欲
販賣之安非他命係一大包，謂其不知悉其情，焉可採信云云；然在上訴人甲○○車上
查獲安非他命一大包與其同車之上訴人乙○○何以必然知情，且上訴人甲○○所供，
上訴人乙○○係與其共同送貨給人，何以足採，原審未調查有無其他補強證據，亦未
詳其所憑，遽以上訴人甲○○上開所供述，為上訴人乙○○與之有共同販賣之所據
，其採證已難謂與上開規定無違。(二)、依卷內資料，上訴人甲○○於警訊中先供述，
車內及家中查扣之安非他命均係其所有，係以四十五萬元向陳炳坤所購得云云，嗣供
車上所扣係上訴人乙○○所有，要自己吸食，於警察盤查時塞到駕駛座椅背後云云，
最後供其實查扣之安非他命均是上訴人乙○○向陳炳坤所買，寄藏其住處，車上查扣
者是欲送至台北市○○路販給綽號小鄭者，係上訴人乙○○與小鄭聯繫云云（見八十
五年度偵字第六七五九號卷第三至六頁），而上訴人乙○○於警訊中亦供，查扣之安
非他命係其向陳炳坤以四十五萬元所買，寄放在上訴人甲○○家中準備帶回南部販賣
，車內之一包係放於車上準備隨時吸用，警方盤檢時一時情急將其丟入左前座椅背後
之袋子中云云（同上卷第九至十一頁）。於偵查中上訴人甲○○仍供，扣案之安非他
命係上訴人乙○○寄放在其家及車上云云，上訴人乙○○亦供，係其所買暫寄上訴人
甲○○家中要帶回南部，但否認要販賣云云（同上卷第二十頁背面），於第一審及原
審上訴人等均翻供，上訴人甲○○改稱，全部安非他命係其所買，供吸用，與上訴人
乙○○無關，上訴人乙○○則稱扣案之安非他命與其無關，係搭車同行受牽連云云，
依上訴人等之全部供述觀之，上訴人甲○○於警訊中坦承二人正欲送該一大包安非他
命販賣給小鄭之人，似以查扣之全部安非他命係上訴人乙○○所有，係上訴人乙○○
聯繫後，始開車二人一同送貨，原審一面採信其所供二人正欲送該一大包安非他命販
賣給小鄭之人，資為上訴人乙○○共同販賣之所憑，但另一方面又以上訴人甲○○「
……於警訊已坦承扣案二十四大包、三中包、三小包安非他命皆其購自不詳真實姓名
年籍之『陳炳坤』之人，嗣推稱因乙○○吸用之需所購，且藏其住處云云，乙○○於
警訊亦附和其詞。惟查被告甲○○於原審及本院審理中則不再翻供，坦承皆其所購買
，足證乙○○上開附和之詞，不足採信。」（原判決第三頁正面第九至十二行），認
定扣案之安非他命係上訴人甲○○所有，將上訴人甲○○警訊中最後之供述，予以割
裂，亦有違證據法則，究扣案之安非他命係何人所買？與上訴人乙○○應否成立共同
販賣罪責至有關係，原審就上訴人等於偵查中均仍同供述，安非他命係上訴人乙○○
所買而寄放何以不足採，未詳其理由，尚嫌理由不備。以上諸端，或為上訴意旨所
指摘，或為本院得依職權調查之事項，應認原判決有撤銷發回之原因。至台灣台北地
方法院檢察署函送上訴人甲○○併辦部分（其中有二部分原審於理由中已明無從併
辦），基於審判不可分之關係，自應併予發回。
據上論結，應依刑事訴訟法第三百九十七條、第四百零一條，判決如主文。
中      華      民      國    八十八    年      三      月      三      日
                              最高法院刑事第三庭
                                  審判長法官  莊  來  成
                                        法官  呂  潮  澤
                                        法官  謝  俊  雄
                                        法官  白  文  漳
                                        法官  蘇  振  堂
      右正本證明與原本無異
                                              書  記  官
中      華      民      國    八十八    年      三      月      十      日
